【裁判字號】    95,竹調,216
【裁判日期】    950908
【裁判案由】    聲請調解
【裁判全文】
臺灣新竹地方法院民事裁定             95年度竹調字第216號
聲  請  人  乙○○
相  對  人  甲○○
                      777號.
上列當事人間聲請調解事件，本院裁定如下：
    主  文
本件移送臺灣士林地方法院。
    理  由
一、按對於在中華民國現無住所或住所不明之人，因財產權涉訟
    者，得由被告可扣押之財產或請求標的所在地之法院管轄；
    被告之財產或請求標的如為債權，以債務人住所或該債權擔
    保之標的所在地，視為被告財產或請求標的之所在地，民事
    訴訟法第3條訂有明文。第按訴訟之全部或一部，法院認為
    無管轄權者，依原告聲請或依職權以裁定移送其管轄法院，
    民事訴訟法第28條第1項亦有所規定。
二、本件聲請意旨略以：
    聲請人係第三人王婉儒之遠房叔叔，第三人王婉儒不幸於民
    國94年6月25日過世，因其父母均先已過世，第三人王婉儒
    未婚而無子嗣，亦無其他親人在臺灣地區，故其喪葬事宜由
    聲請人辦理，合計聲請人已代墊支出新台幣（下同）十五萬
    五千一百七十五元。經查第三人王婉儒僅有一位同父異母之
    兄長即相對人為其法定繼承人，相對人雖為大陸地區人士，
    但已委託任秀妍律師為代理人，向臺灣台北地方法院聲明繼
    承，由臺灣台北地方法院於94年11月25日以北院錦家福94年
    度聲繼字第103號准予備查在案。聲請人曾多次向相對人請
    款，但相對人均以未獲遺產分配為由，拒不給付。然聲請人
    前述所支出之十五萬五千一百七十五元，符合民法第172條
    、第176條無因管理之規定，爰本於無因管理之法律關係聲
    請調解。又相對人居住在大陸，在台無戶籍，但其委任辦理
    繼承之代理人任秀妍律師住所地址為新竹市○○路○段481
    號9樓，爰向本院提出調解之聲請等語。
三、經查：
（一）按臺灣地區人民與大陸地區人民間之民事事件，除本條例
      另有規定外，適用臺灣地區之法律，臺灣地區與大陸地區
      人民關係條例第41條定有明文。本件聲請人為臺灣地區人
      民，相對人為大陸地區人民，本件聲請人聲請調解之事宜
      復屬於民事財產爭議範疇，依前揭條例規定，自適用臺灣
      地區（即中華民國有效管轄區域）之相關法律。而本件調
      解事件之管轄權亦應以民事訴訟法相關規定為斷。
（二）聲請人雖提出臺灣台北地方法院94年11月25日北院錦家福
      94年度聲繼字第103號准予備查函，主張居住在大陸、在
      台無戶籍之相對人，因所委任辦理繼承之代理人任秀妍律
      師住所地址在本院轄區，故本院有管轄權云云。然聲明繼
      承與本件財產權爭議之調解事件，屬於不同性質之不同案
      件，本件迄今尚未接獲任秀妍律師擔任相對人代理人之委
      任文件，自不得以相對人在他案件曾委任代理人，即遽然
      認定該代理人在其他相異案件中同受委任；況且，遍觀我
      國民事訴訟法，管轄權之有無，從未以代理人之住所地作
      為認定之依據。職是，本院並不因為任秀妍律師之住所地
      在本院轄區而當然成為有管轄權之法院。
（三）相對人居住在大陸地區，在臺灣地區無戶籍，亦無其他證
      據可供佐證其在臺灣地區有何居所或最後住所，是以，相
      對人屬於在中華民國現無住所或住所不明之人。惟依前述
      ，本件因財產權涉訟，依民事訴訟法第3條規定，得由被
      告可扣押之財產或請求標的所在地之法院管轄。查第三人
      王婉儒遺留之遺產包括不動產及銀行存款，不動產部分為
      坐落台北市○○區○○段一小段245地號土地與同段10026
      建號建物，以及坐落台北縣三芝鄉○○段土地公坑小段6
      地號、北勢子小段193之3地號土地與土地公坑小段752建
      號建物，存款則為台北中山郵局存款八萬七千零九十元，
      有聲請人提出之土地、建物登記簿謄本、郵局存摺影本附
      卷可稽。又衡酌聲請人陳稱第三人王婉儒僅有相對人一名
      繼承人，堪認上開遺產均為相對人聲明繼承之標的，亦屬
      於得為扣押之財產，依據民事訴訟法第3條規定，本件得
      由臺灣士林地方法院或臺灣台北地方法院管轄，但本院並
      無管轄權，聲請人向本院聲請調解，顯有違誤。再酌第三
      人王宛儒遺留之郵局存款尚不足聲請人請求之金額，而不
      動產之價額合計顯然較高，不動產所在地復均屬於臺灣士
      林地方法院轄區，爰依職權將本件移送於臺灣士林地方法
      院。
四、依首開法條裁定如主文。
中    華    民    國    95    年    9     月    8     日
                  民事第一庭    法  官  李珮瑜
以上正本係照原本作成。
如對本裁定抗告須於裁定送達後10日內向本院提出抗告狀。
中    華    民    國    95    年    9     月    8     日
                                書記官  朱苑禎


司法院資訊處製作；財團法人民間司法改革基金會備份。
